最高法院刑事裁定　　　　　　　一○○年度台抗字第九三二號
抗　告　人　顏文震
上列抗告人因違反貪污治罪條例案件，不服台灣高等法院台中分
院中華民國一○○年十月十二日駁回聲請解除限制出境、出海處
分之裁定（一○○年度聲字第一八九七號），提起抗告，本院裁
定如下：
    主  文
抗告駁回。
    理  由
按「羈押之被告，得不命具保而限制其住居，停止羈押。」刑事
訴訟法第一百十六條定有明文。刑事訴訟法上為保全被告，依其
情節輕重分別有羈押、具保、責付、限制住居等方式，限制出境
、出海等亦屬限制住居之處分，係執行限制住居方法之一種。至
有否限制出境、出海之必要，事實審法院本有裁量之權。本件原
裁定以：抗告人於原法院聲請意旨略稱：抗告人遭內政部政風處
違法舉發及檢察官違法起訴後，始發現為嚴重錯誤，而經第一審
審理結果更改、刪除貪污治罪條例部分，僅判決詐欺、偽造文書
、強制未遂等罪，然其中仍有違背法令及不備理由或理由矛盾之
情形；又抗告人被羈押、搜索、起訴、停職、監聽、禁止出境、
出海等不當處置，造成名譽、社會地位損害及身心焦慮、親朋好
友唾棄等傷害，為此懇請明察，且抗告人一生清白，從未犯罪，
原應判決無罪，卻蒙重冤二年，及第一審判決有內文所載與事實
完全相悖等之錯誤，則原裁定所為一切人身限制處分顯已違反憲
法保障人權精神，皆應撤銷等語。而原審經查：抗告人因涉犯貪
污治罪條例第五條第一項第二款、第二項之公務員利用職務上之
機會詐取財物既遂、未遂罪，罪嫌重大，前經檢察官提起公訴並
經第一審台灣台中地方法院訊問後，認有刑事訴訟法第一百零一
條第一項第一款、第三款之羈押原因，因尚無羈押之必要，而依
同法第一百零一條之二前段規定，裁定具保新台幣一百萬元並限
制出境、出海；上開案件雖經第一審法院審理後，於民國一○○
年四月十五日以九十八年度訴字第三一九五號判決判處抗告人罪
刑及定應執行有期徒刑二年二月，但檢察官與抗告人均不服該判
決而提起上訴，經原審受理後，於一○○年七月一日仍對抗告人
為限制出境、出海之處分，此徵諸該被訴刑事案件部分亦由原審
審理中，尚未確定，有繼續為相關訴訟行為之必要，及抗告人經
第一審判決所處罪刑，從形式上客觀觀察，足認抗告人所涉罪嫌
重大，為保全審判之進行及刑罰之執行，繼續限制其出境、出海
之必要性仍未消滅，無從以其自偵查、審判迄今均有到庭應訊或
否認犯行、自認係冤抑為由，即予解除限制出境、出海處分，致
影響審判之進行及刑罰之執行；況此乃原審對事實認定職權之適
法行使，限制住居又屬限制抗告人基本權最為輕微之保全手段，
並無踰越比例原則，從而抗告人上開解除限制出境、出海之聲請
，為無理由，應予駁回各等情。經詳述駁回聲請之依據及理由，
揆諸首揭說明，於法尚無不合。抗告意旨仍執陳詞，並略稱：抗
告人實無被訴之犯行，所涉案件又尚未判決定讞，原審予以限制
出境等，顯違憲法保障人權精神等語。經核係就原裁定已說明論
駁之事項，徒憑己見再事爭執，難認抗告有理由，應予駁回。
據上論結，應依刑事訴訟法第四百十二條，裁定如主文。
中    華    民    國  一○○  年   十一   月    三    日
                      最高法院刑事第五庭
                          審判長法官  邵  燕  玲  
                                法官  李  伯  道  
                                法官  孫  增  同  
                                法官  李  英  勇  
                                法官  李  嘉  興  
本件正本證明與原本無異
                                      書  記  官  
中    華    民    國  一○○  年   十一   月    八    日
                                                      v